【裁判字號】    99,訴,752
【裁判日期】    990423
【裁判案由】    毒品危害防制條例
【裁判全文】
臺灣板橋地方法院刑事判決               99年度訴字第752號
公  訴  人  臺灣板橋地方法院檢察署檢察官
被      告  甲○○
上列被告因違反毒品危害防制條例案件，經檢察官提起公訴（99
年度毒偵字第596 號），經本院合議庭裁定由受命法官獨任進行
簡式審判程序，判決如下：
    主  文
甲○○施用第一級毒品，累犯，處有期徒刑捌月。扣案海洛因驗
餘淨重零點零壹伍零公克，沒收銷燬之。上開海洛因之外包裝袋
壹個、扣案之注射針筒壹支，均沒收。又施用第二級毒品，累犯
，處有期徒刑肆月。應執行有期徒刑拾月。扣案海洛因驗餘淨重
零點零壹伍零公克，沒收銷燬之。上開海洛因之外包裝袋壹個、
扣案之注射針筒壹支，均沒收。
    事  實
一、甲○○前因施用毒品案件，經本院以87年度毒聲字第2690號
    裁定送觀察、勒戒後，因認無繼續施用毒品之傾向，由臺灣
    板橋地方法院檢察署檢察官於民國87年11月9 日以87年度偵
    緝字第1067號為不起訴處分確定，並於同日釋放出所。復於
    上開觀察、勒戒執行完畢釋放後5 年內因施用毒品案件，經
    本院以88年度毒聲字第3091號裁定送觀察、勒戒後，因認有
    繼續施用毒品之傾向，經本院以88年度毒聲字第3443號裁定
    送強制戒治，嗣經停止戒治交付保護管束，於89年6 月2 日
    保護管束期滿執行完畢，該次施用第二級毒品犯行並經本院
    以88年度易字第3471號刑事判決判處有期徒刑6 月，復經臺
    灣高等法院於88年12月15日以88年度上易字第4997號駁回上
    訴確定。再於91年間，因施用毒品案件，經本院以91年度毒
    聲字第3873號裁定令入戒治處所施以強制戒治，於93年1 月
    9 日因法律修正釋放出所，該次施用第二級毒品犯行並經本
    院以92年度板簡字第116 號簡易判決判處有期徒刑6 月，於
    92年3 月13日確定。另因施用第一級毒品犯行、贓物案件及
    施用第二級毒品犯行，經本院分別以92年度訴字第1007號刑
    事判決判處有期徒刑8 月確定、以92年度簡字第1925號刑事
    簡易判決判處有期徒刑3 月，於92年9 月29日判決確定、以
    92年度易字第1947號刑事判決判處有期徒刑5 月，於92年9
    月8 日判決確定，嗣上開3 罪經本院以92年度聲字第2101號
    裁定定應執行刑為有期徒刑1 年2 月確定；另因偽造文書案
    件，經臺灣臺北地方法院以93年度訴字第377 號刑事判決判
    處有期徒刑6 月，於93年6 月3 日判決確定，並與上揭本院
    92年度板簡字第116 號簡易判決判處有期徒刑6 月部分，經
    臺灣臺北地方法院以93年度聲字第1976號裁定定應執行刑為
    有期徒刑10月確定，並接續執行，於94年10月19日因縮短刑
    期假釋出監付保護管束，至94年11月27日觀護期滿視為執行
    完畢。詎甲○○猶不知警惕，於前次觀察、勒戒執行完畢釋
    放5 年內再犯施用毒品罪經法院判刑確定後，復分別基於施
    用第一級毒品海洛因及第二級毒品甲基安非他命之犯意，於
    99年1 月4 日下午3 時30分許，在位於臺北縣樹林市○○街
    49巷口之網咖廁所內，將海洛因加水稀釋後，以注射針筒注
    射入體內之方式，施用第一級毒品海洛因1 次；另於同日下
    午3 、4 時許，在上揭網咖廁所內，以將甲基安非他命置入
    玻璃球內以火加熱燒烤吸食其煙霧之方式，施用第二級毒品
    甲基安非他命1 次。嗣於99年1 月4 日下午6 時30分許，為
    警在臺北縣樹林市○○街49巷口查獲，並扣得海洛因1 包（
    毛重0.1970公克，淨重0.0170公克，驗餘淨重0. 0150 公克
    ；起訴書記載毛重0.17公克，應予補充更正）及注射針筒1
    支，並經得其同意後採集尿液檢體送驗，結果呈現鴉片類（
    嗎啡、可待因）及安非他命類（安非他命、甲基安非他命）
    陽性反應，始悉上情。
二、案經臺北縣政府警察局板橋分局移請臺灣板橋地方法院檢察
    署檢察官偵查起訴。
    理  由
一、本件被告甲○○所犯均係死刑、無期徒刑或最輕本刑為三年
    以上有期徒刑以外之罪，其於準備程序中就被訴事實為有罪
    之陳述，經本院告知簡式審判程序之旨，並聽取公訴人、被
    告之意見後，經本院合議庭依刑事訴訟法第273 條之1 第1
    項規定裁定由受命法官獨任進行簡式審判程序，合先敘明。
二、認定犯罪事實所憑證據及理由
（一）上揭分別施用第一、二級毒品犯行之事實業據被告甲○○
      於本院準備程序及審理時均坦承不諱。
（二）被告於99年1 月4 日晚上9 時41分許，為警查獲後予以採
      集其尿液檢體（代碼編號A0000000），經送臺灣檢驗科技
      股份有限公司以酵素免疫分析法初步檢驗，再以氣相層析
      / 質譜儀法確認檢驗，確呈鴉片類（嗎啡、可待因）及安
      非他命類（安非他命、甲基安非他命）陽性反應一節，有
      臺北縣政府警察局板橋分局偵辦毒品危害防制條例被移送
      人姓名及代碼對照表、臺灣檢驗科技股份有限公司濫用藥
      物檢驗報告（報告日期：99年1 月22日；報告編號：UL/2
      010/10292 號）在卷可稽【99年度毒偵字第596 號卷（以
      下稱偵卷）第23、33頁】。
（三）按「尿液毒品檢驗…若能使用先進之氣相層析質譜儀分析
      法確認，則可完全排除偽陽性之干擾，為目前最具公信力
      的檢驗方法。」等語，有法務部調查局第六處87年9 月29
      日（87）發技（一）字第87074574號函附卷為憑，足見前
      揭臺灣檢驗科技股份有限公司所使用之檢驗方法已可完全
      排除毒品偽陽性之干擾，其檢驗結果堪以採信；而「海洛
      因經注射入人體後，約百分之20於24小時內自尿中排出，
      一般而言，尿液中能否驗出嗎啡陽性反應，與其投與量、
      投與途徑、採尿時間、個人體質及檢驗方法之靈敏度有關
      ，國外曾有文獻報導注射6 毫克之海洛因鹽酸鹽，其代謝
      物嗎啡之平均可檢出時限約為26小時」，且「甲基安非他
      命經口服投與後約百分之70於24小時內自尿液中排出，約
      百分之90於96小時內自尿液中排出，甲基安非他命之檢出
      與其投與方式、投與量、個人體質、採尿時間及檢測儀器
      之精密度等諸多因素有關，惟依上述資料推斷，最長可能
      不會超過4 日」等情，此有行政院衛生署藥物食品檢驗局
      （81）藥檢壹字第8114885 、001156號函各1 紙附卷可憑
      。
（四）又員警於99年1 月4 日下午6 時30分許，在臺北縣樹林市
      ○○街49巷口當場扣得疑似第一級毒品海洛因之白色粉末
      1 包及注射針筒1 支，有臺北縣政府警察局板橋分局扣押
      筆錄、扣押物品目錄表各1 份及扣案物品暨現場照片3 張
      在卷可按（偵卷第12至14、15、20至21頁）。而本件扣案
      疑似第一級毒品海洛因之白色粉末1 包，經送交通部民用
      航空局航空醫務中心以氣相層析質譜儀法檢驗結果，確檢
      出有海洛因成分（毛重0.1970公克，淨重0.0170公克，取
      樣0.0020公克，驗餘淨重0.0150公克）等情，有該航空醫
      務中心於99年2 月3 日出具之航藥鑑字第0990590 毒品鑑
      定書1 紙附卷可稽（本院卷內）。
（五）綜上所述，被告之尿液經以氣相層析質譜儀分析法檢驗，
      既呈鴉片類及安非他命類陽性反應，佐以上函示，並有扣
      案物品可稽，顯見被告於本院審理時所坦承其於99年1 月
      4 日下午3 時30分許施用海洛因，另於同日下午3 、4 時
      許施用甲基安非他命一節，應與事實相符而值採信。
（六）被告前因施用毒品案件，經觀察、勒戒後，因認無繼續施
      用毒品之傾向，由臺灣板橋地方法院檢察署檢察官為不起
      訴處分確定，並於87年11月9 日釋放出所，有臺灣高等法
      院被告前案紀錄表1 份在卷可按，是被告於上揭觀察勒戒
      執行完畢後，5 年內再犯如事實欄所載之施用毒品罪經法
      院判刑確定後，又犯本件施用毒品之犯行，事證明確，其
      犯行堪以認定，應予依法論科。
三、論罪科刑
（一）罪名：查海洛因屬毒品危害防制條例第2 條第2 項第1 款
      所規定之第一級毒品；甲基安非他命屬毒品危害防制條例
      第2 條第2 項第2 款所規定之第二級毒品；核被告於99年
      1 月4 日下午3 時30分許施用海洛因；另於同日下午3 、
      4 時許施用甲基安非他命之行為，分別係犯毒品危害防制
      條例第10條第1 項施用第一級毒品罪及同條第2 項施用第
      二級毒品罪。
（二）吸收關係：被告上揭為施用而於施用前、後分別持有第一
      、二級毒品之低度行為，分別為施用第一、二級毒品之高
      度行為所吸收，均不另論罪。
（三）數罪併罰：被告所犯上開施用第一級毒品、施用第二級毒
      品罪間，犯意各別，行為互殊，應分論併罰。
（四）累犯：查被告有如事實欄一所述之前案刑事犯罪執行紀錄
      ，有臺灣高等法院被告前案紀錄表1 份附卷可稽，其於上
      開有期徒刑執行完畢後5 年內，故意再犯本件有期徒刑以
      上之罪，均應依刑法第47條第1 項之規定，論以累犯，並
      均加重其刑。
（五）量刑：爰審酌被告施用毒品，足以戕害其身心，滋生其他
      犯罪，惡化治安，嚴重損及公益，且被告前因多次施用毒
      品犯行，已經受觀察勒戒、強制戒治及刑罰執行，本應知
      所惕勵，卻仍漠視法令禁制再犯本罪，顯未知所戒慎，惟
      考量施用毒品行為於本質上係屬自我戕害行為，反社會性
      之程度應屬較低及其犯罪後於本院審理中坦承犯行，態度
      尚佳等一切情狀，各論處如主文所示之刑，並依刑法第51
      條第5 款之規定，定其應執行之刑，以示懲儆。
（六）沒收銷毀、沒收：扣案之海洛因驗餘淨重0.0150公克，係
      查獲之第一級毒品，已如前述，不問屬於犯人與否，應依
      毒品危害防制條例第18條第1 項前段規定沒收銷燬之。至
      鑑驗用罄海洛因0.0020公克部分，因已滅失，爰不另為沒
      收銷燬之諭知，併此說明。又包裝上開海洛因之外包裝袋
      1 個，係用於包裹毒品所用之物且為其所有，業據被告供
      述綦詳，應依刑法第38條第1 項第2 款之規定宣告沒收。
      另扣案之注射針筒1 支，係被告所有供施用第一級毒品海
      洛因所用之物，業據被告陳明在卷，爰依刑法第38條第1
      項第2 款之規定宣告沒收之。
（七）又刑法第62條業已將自首之規定修正為得減輕其刑，其修
      法理由為：「自首之動機不一而足，有出於內心悔悟者，
      有由於情勢所迫者，亦有基於預期邀獲必減之寬典者。對
      於自首者，依現行規定一律必減其刑，不僅難於獲致公平
      ，且有使犯人恃以犯罪之虞。在過失犯罪，行為人為獲減
      刑判決，急往自首，而坐令損害擴展之情形，亦偶有所見
      。是必減主義，在實務上難以因應各種不同動機之自首案
      例。惟得減主義，既可委由裁判者視具體情況決定減輕其
      刑與否，運用上較富彈性，真誠悔悟者可得減刑自新之機
      ，而狡黠陰暴之徒亦無所遁飾，可符公平之旨，宜予採用
      。」查本案被告於99年1 月4 日下午6 時30分許，為警在
      臺北縣樹林市○○街49巷口查獲後，被告當場將海洛因1
      包、注射針筒1 支等物交警扣押，並於警詢時坦承其有於
      上揭時地施用第一級毒品海洛因之犯行，且主動配合員警
      採尿送驗，惟被告經警盤查詢問其年籍資料後，經查其因
      另案毒品案件為臺灣板橋地方法院檢察署發佈通緝中而為
      警逮捕等情，有臺北縣政府警察局板橋分局解送人犯報告
      書、被告警詢筆錄各1 份附卷可參（偵卷第3 至4 、6 至
      11頁），此時員警已高度懷疑其有施用毒品犯行，而將之
      列為偵查對象而詢問被告有無施用毒品，縱被告在員警查
      詢其年籍資料前，即當場主動將海洛因1 包、注射針筒1
      支等物交警扣押等情可認為係自首，然其於本院審理時陳
      稱其在警察告訴其是毒品通緝犯前，其知道其因為沒有去
      執行，所以其猜測其是通緝犯等語，是被告於上揭員警查
      詢其年籍資料前即主動交出上開物品，亦係迫於當時之情
      勢，抑或基於預期邀獲必減之寬典，始坦白犯行，並非具
      主動戒除毒癮之真誠悔悟，故依前揭修法理由，被告施用
      海洛因犯行部分，不適用自首規定減輕其刑，附此敘明。
四、公訴人於本院99年4 月16日準備程序當庭更正原起訴書所載
    被告施用第二級毒品之時間、地點及施用方式如同事實欄一
    項下所載，併此敘明。
據上論斷，應依刑事訴訟法第273 條之1 第1 項、第299 條第1
項前段，毒品危害防制條例第10條第1 項、第2 項、第18條第1
項前段，刑法第11條、第47條第1 項、第51條第5 款、第38條第
1 項第2 款，判決如主文。
本案經檢察官朱俊銘到庭執行職務。
中    華    民    國    99    年    4     月    23    日
                  刑事第十三庭    法  官  方鴻愷
以上正本證明與原本無異。
如不服本判決應於收受本判決後10日內向本院提出上訴書狀，其
未敘述上訴理由者，並得於提起上訴後10日內向本院補提理由書
狀（均須按他造當事人之人數附繕本）「切勿逕送上級法院」。
                                  書記官  江怡萱
中    華    民    國    99    年    4     月    27    日
附錄本案論罪科刑法條全文：
毒品危害防制條例第10條
施用第一級毒品者，處6 月以上5 年以下有期徒刑。
施用第二級毒品者，處3 年以下有期徒刑。

司法院資訊處製作；財團法人民間司法改革基金會備份。
